【裁判字號】    90,訴,865
【裁判日期】    901211
【裁判案由】    偽造有價證券
【裁判全文】
臺灣桃園地方法院刑事判決                            九十年度訴字第八六五號
    公  訴  人  臺灣桃園地方法院檢察署檢察官
    被      告  丁○○
    指定辯護人  本院公設辯護人  甲○○
右列被告因偽造有價證券案件，經檢察官提起公訴（九十年度偵字第六八八九號），
本院判決如左：
    主      文
丁○○意圖供行使之用，而偽造有價證券，累犯，處有期徒刑參年貳月。
扣案如附表所示本票關於偽造共同發票人乙○○部分沒收。
    事      實
一、丁○○於民國（下同）八十五年間因違反麻醉藥品管理條例案件，經本院以八十
    五年度易字第七四八號判決有期徒刑四月確定，並於八十五年五月十一日易科罰
    金執行完畢，詎不知悔改，復於八十六年四月十一日，在桃園縣桃園市○○路二
    二八號國聯當舖內，因擔保借款事，明知其母乙○○並未同意擔任共同發票人，
    竟意圖供行使之用，簽下自己姓名並偽簽乙○○為共同發票人，而偽造發票日為
    八十六年四月十一日、到期日八十六年五月十日、票面金額新台幣（下同）十萬
    元、票據號碼０一三六六六號之本票，並持以行使，向丙○○借款十萬元，嗣到
    期不獲兌現，丙○○索討無著，乃於八十九年間聲請本票裁定請乙○○履行票據
    債務時遭拒，乙○○並於八十九年八月七日以未簽名為由，提起確認本票債權不
    存在之訴，經本院桃園簡易庭以八十九年度桃簡字第九四六號判決乙○○勝訴確
    定，始知上情。
二、案經丙○○訴請臺灣桃園地方法院檢察署檢察官偵查起訴。
    理      由
一、右開犯罪事實，訊據被告丁○○固不諱言是其簽下乙○○名字於本票而擔任共同
    人發票之情節，惟矢口否認有何偽造有價證券犯行，或辯稱：是地下錢莊一男職
    員叫我簽乙○○名字的云云，或稱：是丙○○叫我簽的云云，或稱：我回家後有
    告訴我媽媽（按即乙○○）開票的事，她有同意，沒講話，她提起確認本票債權
    不存在之訴，是因為不認識丙○○，而我錢已經還了等語，經查：
（一）被告或辯稱：是地下錢莊一男職員叫我簽乙○○名字的云云，或稱：是丙○○
      叫我簽的云云，前後不一已難輕信，何況證人丙○○稱：因為被告向我們借款
      的車輛還有貸款，我認為車輛價值不到十萬元，就問他有沒有人可以與你共同
分擔這個債務，他就直接將乙○○名字簽在本票上，我也不知乙○○是誰，我
      還對他說，你一定和乙○○講好才可以這樣做，他對我說沒問題等語（本院九
      十年十月十七日筆錄），衡諸社會經濟交易常情，貸方固會要被告提出共同擔
      保人，以保債權，然未必會指定須由何人為共同發票人，是證人鄭秀霞所言與
      常情相符，堪予採信，被告此一所辯不足採。
（二）被告又辯稱：我回家後有告訴我媽媽（按即乙○○）開票的事，她有同意，沒
      講話，她提起確認本票債權不存在之訴，是因為不認識丙○○，而我前已經還
      了等語，並舉證人乙○○附和其詞稱：他事後有跟我說等語（本院九十年九月
      四日筆錄），然查：證人乙○○為被告之母，衡諸母子天性，其說辭不免有偏
      頗之虞，實難輕信，何況，證人乙○○亦未明言，其聽聞此事後，究有無同意
      ﹖由此足徵其態度閃爍，實則，倘證人乙○○果真事後有同意，其即可明白陳
      述之，然卻未如此，且更不可能於事後又否認之，並已非其簽名為由，提起確
      認本票債權不存在之訴，由此，足證證人乙○○事後根本未曾同意被告為其簽
      發本票，是證人乙○○之證詞，為迴護之詞，不足採信，從而，被告此一所辯
      ，亦不足採信。至被告又稱已清償債款乙節，為告訴人所否認，且被告所提對
      帳單亦無從證明確已清償，何況，衡諸借貸常情，倘已還款，當會取回借據或
      本票，然本件本票猶在告訴人手中，顯見被告所辯已還錢乙節，有違常情，亦
      不足採。
此外，復據告訴人丙○○指訴明確，並有上述本票一張、本院桃園簡易庭以八十九年
度桃簡字第九四六號判決書一份附卷可資佐證，事證明確，被告犯行洵堪認定。
二、核被告所為，係犯有刑法第二百零一條第一項之罪（公訴人贅引第二項）。被告
    行使偽造有價證券之輕行為，應為偽造之重行為所吸收；其偽造乙○○署名之行
    為，為偽造有價證券之部分行為，均不另論罪。被告丁○○於八十五年間因違反
    麻醉藥品管理條例案件，經本院以八十五年度易字第七四八號判決有期徒刑四月
    確定，並於八十五年五月十一日易科罰金執行完畢，此有臺灣桃園地方法院檢察
    署刑案資料查註紀錄表及本院被告全國前案紀錄表各一份附卷足按，其於五年以
    內再犯本案有期徒刑以上之罪，係屬累犯，依法應加重其刑。爰審酌被告犯罪之
    動機、目的、手段、所生之危害偽造金額不大及犯罪後飾詞狡賴之態度等一切情
    狀，量處如主文所示之刑。
三、被告以他人之名義為共同發票人，而偽造本票，被告之簽名既為真正，其為發票
    人部分則仍屬有效之票據，不在應依法沒收之列，如僅將其他偽造之共同發票人
    部分沒收，並非不能執行，亦不影響真正發票人部分之票據效力，仍應依刑法第
    二百零五條規定予以沒收（參見最高法院八十七年度台上字第一０二五號、八十
    六年度台上字第七一八號裁判意旨）。本件被告自任發票人而簽發部分，係屬真
    實，不在應依法沒收之列，如僅將其他偽造之共同發票人乙○○部分沒收，並非
    不能執行，亦不影響真正發票人部分之票據效力，是仍應依刑法第二百零五條規
    定，將前揭本票關於偽造乙○○為共同發票人部分予以沒收。公訴人主張全部本
    票均沒收，尚有未洽。
據上論斷，應依刑事訴訟法第二百九十九條第一項前段，刑法刑法第二百零一條第一
項、第四十七條、第二百零五條，罰金罰鍰提高標準條例第一條前段，判決如主文。
本案經檢察官江苑臻到庭執行職務。
中      華      民      國      九十      年    十二    月    十一    日
                                臺灣桃園地方法院刑事第六庭
                                            法  官周政達
右正本證明與原本無異。
如不服本判決，應於判決送達後十日內向本院提出上訴狀( 應附繕本 )，上訴於
臺灣高等法院。
                                            書記官   沈秀珍
中      華      民       國      九十     年     十二    月    十一    日
附表：
共同發票人乙○○、丁○○
發票日八十六年四月十一日、
到期日八十六年五月十日、
票面金額十萬元、
票據號碼０一三六六六號之本票。
附論罪科刑依據之法條：
中華民國刑法第二百零一條
意圖供行使之用，而偽造、變造公債票、公司股票或其他有價證券者，處
三年以上十年以下有期徒刑，得併科三千元以下罰金。
行使偽造、變造之公債票、公司股票或其他有價證券，或意圖供行使之用
，而收集或交付於人者，處一年以上七年以下有期徒刑，得併科三千元以
下罰金。


司法院資訊處製作；財團法人民間司法改革基金會備份。
